【裁判字號】    96,訴,1274
【裁判日期】    970131
【裁判案由】    違反毒品危害防制條例
【裁判全文】
臺灣彰化地方法院刑事判決              96年度訴字第1274號
公  訴  人  臺灣彰化地方法院檢察署檢察官
被      告  甲○○
                    9號
                    （現於臺灣彰化看守所羈押中）
上列被告因毒品危害防制條例案件，經檢察官先後提起公訴（96
年度毒偵字第1922、6191號），被告於準備程序中自白犯罪，本
院改行簡式審判，茲分別審理，合併判決如下：
    主  文
甲○○持有第一級毒品，累犯，處有期徒刑伍月，減為有期徒刑
貳月又拾伍日，扣案海洛因（淨重零點捌捌公克）及包裝袋壹個
，沒收銷燬之。又施用第一級毒品，累犯，處有期徒刑拾月。又
施用第二級毒品，累犯，處有期徒刑陸月。應執行有期徒刑壹年
陸月，扣案海洛因（淨重零點捌捌公克）及包裝袋壹個，沒收銷
燬之。
    事實及理由
一、犯罪事實：
  (一)甲○○前因施用毒品案件，經強制戒治，則於民國（下同）
    91年7月7日執行完畢釋放。又於92年間施用毒品，經本院（
    92年度訴字第1351號）判刑1月7月，94年10月12日縮刑執行
    完畢（構成累犯）。
  (二)甲○○不知悔改，明知海洛因為毒品危害防制條例管制之違
    禁品，非經許可不得持有，竟於96年3月初早上7時許，在彰
    化縣埔鹽鄉內某家遊藝場內，向綽號「阿明」之成年男子購
    買一小包海洛因（淨重0.88公克）而持有之，並將之藏放於
    彰化縣溪湖鎮○○里○鄰○○路大突巷49號自家之房間內，
    嗣於96年4月16日上午11時40分許，警方於上址房間內查獲
    ，並起獲第一級毒品海洛因1包（淨重0.88公克），始悉上
    情。
  (三)甲○○猶不知悔改，復基於施用第一級毒品海洛因之犯意，
    於96年11月11日上午10時許，在彰化縣溪湖鎮崁仔腳附近之
    土地公廟涼亭內，以針筒注射方式，施用第一級毒品海洛因
    1次；其另基於施用第二級毒品甲基安非他命之犯意，於96
    年11月11日某時，在同上處所，以鋁箔紙燒烤吸食煙霧方式
    ，施用第二級毒品甲基安非他命1次。嗣於96年11月13日，
    因為毒品列管人口，經警採集其尿液送驗，結果呈「嗎啡、
    可待因、甲基安非他命、安非他命」陽性反應，始查悉上情
    。
二、認定事實之證據及理由：
  (一)被告持有毒品部分，業經被告於96年4月16日警訊、檢察官
    偵訊中、及本院審理時坦白承認。又被告96年11月11日施用
    第一、二級毒品部分，業經被告於本院審理中坦白承認。
  (二)96年4月16日扣案之白粉1包（淨重0.88公克），經法務部調
    查局鑑驗為海洛因成份無誤，有該局96年5月28日調科壹字
    第09623046510號鑑定書（96年度毒偵字第1922號卷P.7）可
    證。
  (三)彰化縣警察局鹿港分局委託檢驗尿液代號與真實姓名對照認
    證單，可證明被告96年11月13日19時47分接受採尿之事實。
  (四)詮昕科技股份有限公司濫用藥物尿液檢驗報告書，證明被告
    驗尿呈現「嗎啡、可待因、甲基安非他命、安非他命」之陽
    性反應。行政院衛生署管制藥物管理局93年7月16日管檢字
    第0930006199號函示意見：「依據Clark's Analysis of
    Drugs and Poisons一書第三版之記載：... 第一級毒品海
    洛因亦可代謝成嗎啡，且海洛因常見含有少量6-乙醯可待因
    雜質成分，該成分可代謝為可待因及嗎啡。... 」（參照行
    政院衛生署管制藥品管理局發行「濫用藥物檢驗相關解釋彙
    編」P.14）故可證明被告因施用海洛因而同時檢出「可待因
    、嗎啡」陽性反應。又報告顯示其中甲基安非他命指數遠超
    過安非他命指數，依法務部調查局93年5月4日調科壹字
    00000000000號函示意見：「依據英國藥學協會所編之
    Clark's isolation and indentificat ion of drugs乙書
    .. 記載人體施用甲基安非他命後，在主要代謝物中未改變
    型態之甲基安非他命佔施用劑量達43％，而安非他命則為約
    5％。」（司法院編印，法官辦理刑事案件參考手冊(一)--毒
    品危害防制條例部分--P.168）被告尿液中排出之部分安非
    他命反應，應係甲基安非他命之代謝物。
  (五)不再送觀察勒戒之理由：
    按毒品危害防制條例於92年7月9日修正公布，自93年1月9日
    施行，其中第20條、第23條將施用毒品之刑事處遇程序，區
    分為「初犯」及「五年內再犯」、「五年後再犯」。依其立
    法理由之說明：「初犯」，經觀察、勒戒或強制戒治後，應
    為不起訴處分或不付審理之裁定；經觀察、勒戒或強制戒治
    執行完畢釋放後，「五年內再犯」者，因其再犯率甚高，原
    實施之觀察、勒戒及強制戒治既已無法收其實效，爰依法追
    訴或裁定交付審理。至於經觀察、勒戒或強制戒治執行完畢
    釋放後，「五年後再犯」者，前所實施之觀察、勒戒或強制
    戒治已足以遮斷其施用毒品之毒癮，為期自新及協助其斷除
    毒癮，仍適用「初犯」規定，先經觀察、勒戒或強制戒治之
    程序。從而依修正後之規定，僅限於「初犯」及「五年後再
    犯」二種情形，始應先經觀察、勒戒或強制戒治程序。倘被
    告於五年內已再犯，經依法追訴處罰，縱其第三次（或第三
    次以上）再度施用毒品之時間，在初犯經觀察、勒戒或強制
    戒治執行完畢釋放五年以後，已不合於「五年後再犯」之規
    定，且因已於「五年內再犯」，顯見其再犯率甚高，原實施
    觀察、勒戒或強制戒治，已無法收其實效，即應依該條例第
    10條處罰（最高法院95年度第7次刑事庭會議決議參照）。
    本件被告前因施用毒品案件，經送強制戒治後，於91年7月
    7日執行完畢。又於92年10月間，再度因施用毒品案件，經
    本院（92年度訴字第1351號）判處有期徒刑1年7月，有卷附
    臺灣高等法院被告前案紀錄表可稽。被告既曾於「五年內再
    犯」，且經法院判處罪刑確定，其又於96年9月26日施用毒
    品，即非屬該條例第20條第3項所定「五年後再犯」之情形
    ，仍應論以毒品危害防制條例第10條第1、2項之施用第一、
    二級毒品罪。
  (六)被告自白核與事實相符，足堪採信。本件事證明確，被告持
    有一級毒品、施用第一、二級毒品犯行，已可認定。
三、論罪科刑：
  (一)核被告所為，係犯毒品危害防制條例第11條第1項之持有一
    級毒品罪，及毒品危害防制條例第10條第1、2項之施用第一
    、二級毒品罪。被告上述所犯三罪，罪名有異、施用一、二
    毒品之方法亦不同，應分論併罰。公訴人96年度毒偵字第
    1922號起訴書之起訴事實，指稱被告96年4月16日被查獲之
    犯行，係犯施用一級毒品罪（持有一級毒品罪被吸收在內）
    ，然被告96年4月16日採尿送驗結果呈現毒品陰性反應（96
    毒偵字第1922號卷P.10），實難認定該次有施用毒品犯行，
    然施用毒品罪與持有毒品罪，本為高度與低度之吸收關係，
    本院認定應僅構成低度之持有毒品罪，此部分不另就施用毒
    品罪名為無罪諭知，合先說明。
  (二)被告有犯罪事實欄內之徒刑執行經過，此有臺灣高等法院被
    告全國前案紀錄表可稽，其受此有期徒刑執行完畢後，五年
    以內故意再犯有期徒刑以上之罪，應依累犯規定，各加重其
    刑。
  (三)量刑審酌：被告自87年觀察勒戒以來，各類犯罪前科不斷，
    素行不佳，可見沈溺毒品已深，欠缺自制力。被告自述因為
    濫用毒品致心肺細菌感染，住院一段時日，父親甚為不諒解
    ，又因為朋友帶壞，每當朋友引誘時就再度陷入深淵等語。
    被告不知愛惜身體，購進毒品及恣意施用毒品，戕害身心，
    使自己大好前程蒙上陰影，然犯罪後坦承犯行，態度尚屬良
    好等一切情狀，各量處如主文所示之刑，及定其應執行刑，
    以示懲儆。
  (四)按中華民國96年罪犯減刑條例已於96年7月16日施行，又本
    件自96年3月初至96年4月16日持有毒品之犯行，係在96年4
    月24日以前，且並無排除於中華民國96年罪犯減刑條例第3
    條所示之不適用情形，故應依該條例第7條，就原本宣告刑
    諭知其減得之刑，並依同條例第11條就減得之刑，與未減刑
    之罪定應執行刑。
  (五)96年4月16日扣案之一級毒品海洛因共1包（淨重0.88公克）
    ，鑑定為違禁品，包裝袋使用後沾染毒品無法徹底分離，況
    且實務上也不可能先將包裝袋洗淨後，才分別將之與毒品各
    別「沒收銷燬之」「沒收之」，故應一併依毒品危害防制條
    例第18條第1項前段沒收銷燬之。
四、適用法律：
  (一)刑事訴訟法第299條第1項前段、第273條之1、第310條之2、
    第454條第1項。
  (二)毒品危害防制條例第11條第1項、第10條第1、2項、第18條
    第1項前段、刑法第11條、第47條第1項、第51條第5款。中
    華民國96年罪犯減刑條例第2條第1項第3款、第7條、第11
    條。
本案經檢察官張尹敏到庭執行職務。
中    華    民    國    97    年    1    月    31     日
                  刑事第八庭    法  官  葉明松
以上正本證明與原本無異。
如不服本判決應於收受本判決後10日內向本院提出上訴書狀，其
未敘述上訴理由者，應於提起上訴後20日內向本院補提理由書狀
（均須按他造當事人之人數附繕本）「切勿逕送上級法院」。
中    華    民    國    96    年    1    月    31     日
                                書記官  施秀青
附錄本案論罪法條：
毒品危害防制條例第10條
施用第一級毒品者，處 6 月以上 5 年以下有期徒刑。
施用第二級毒品者，處 3 年以下有期徒刑。
毒品危害防制條例第11條
持有第一級毒品者，處 3 年以下有期徒刑、拘役或新臺幣 5 萬
元以下罰金。
持有第二級毒品者，處 2 年以下有期徒刑、拘役或新臺幣 3 萬
元以下罰金。
持有專供製造或施用第一、二級毒品之器具者，處 1 年以下有期
徒刑、拘役或新臺幣 1 萬元以下罰金。
持有毒品達一定數量者，加重其刑至二分之一，其標準由行政院
定之。


司法院資訊處製作；財團法人民間司法改革基金會備份。
